最高法院刑事判決　　　　　　一○○年度台上字第一四二八號
上　訴　人　孫瑞銓
上列上訴人因違反槍砲彈藥刀械管制條例案件，不服台灣高等法
院中華民國九十八年九月十七日第二審判決（九十八年度上訴字
第二八九三號，起訴案號：台灣桃園地方法院檢察署九十七年度
偵字第四四四號），提起上訴，本院判決如下：
    主  文
上訴駁回。
    理  由
按刑事訴訟法第三百七十七條規定，上訴於第三審法院，非以判
決違背法令為理由，不得為之。是提起第三審上訴，應以原判決
違背法令為理由，係屬法定要件。如果上訴理由書狀並未依據卷
內訴訟資料，具體指摘原判決不適用何種法則或如何適用不當，
或所指摘原判決違法情事，顯與法律規定得為第三審上訴理由之
違法情形，不相適合時，均應認其上訴為違背法律上之程式，予
以駁回。本件原判決綜合全部卷證資料，認定上訴人孫瑞銓有其
事實欄所載犯行，已詳所憑之證據與認定之理由。就上訴人否
認犯罪，辯稱：伊購入扣案空氣槍時，其外包裝即貼有海關之通
關條及台北市政府警察局大安分局（下稱大安分局）之號碼條，
故伊認為是合法，況伊若知扣案空氣槍具有殺傷力，又豈會主動
引領員警上樓至非搜索地點實施搜索云云，認並無足取，於理由
內予以指駁、說明甚詳。因而撤銷第一審之科刑判決，改判仍論
處上訴人未經許可持有空氣槍罪刑。從形式上觀察，並無足以影
響判決結果之違法情形存在。上訴意旨略稱：(一)、本件原搜索票
記載之搜索地點為桃園縣龜山鄉○○路○段「四七二」號旁之鐵
皮屋及檳榔攤，然員警實際查獲扣案空氣槍之地點為桃園縣龜山
鄉○○路○段「四七六號」，就形式上觀察，該四七六號部分顯
為無令狀搜索。上訴人迭於偵、審時陳述實際搜索之地點並非搜
索票所記載之地點，堪認上訴人已質疑搜索之合法性，然原判決
理由欄竟僅粗略記載「係徵得被告同意行之，亦無違法搜索之問
題可言」，就上訴人於原審時質疑搜索未經上訴人同意之點，亦
即是否符合刑事訴訟法第一百三十一條之一及同法第一百三十條
之要件，並未闡述，自有理由不備之違法。又搜索票記載搜索之
地點係上開四七二號，但實際搜索之地點卻擴及執行人員非立即
可觸及之上開四七六號及上訴人位於新北市林口區之住處，足徵
該二次搜索亦不符合附帶搜索之要件，本件所為之搜索顯不合法
，則依毒樹果實理論，扣案槍枝及槍枝鑑定報告應無證據能力，
不得作為上訴人論罪之依據。再者，上開違法取得之證據是否符
合刑事訴訟法第一百五十八條之四之規定而取得證據能力，原判
決理由欄亦未論述，亦有違背證據法則及理由欠備之違誤。(二)、
上訴人雖坦承持有扣案空氣槍，惟堅稱於持有當時不知該空氣槍
具有殺傷力，且內政部警政署刑事警察局（下稱刑事警察局）亦
已公告解除空氣槍買賣之管制。又上訴人係於專賣玩具模型槍枝
之公開市場購得扣案空氣槍，當時該槍外觀復貼有海關核准及大
安分局送驗之編號標示，任何人必然以為該槍係合法，並得於公
開市場販售、持有，縱大安分局曾函覆該標示並非販售之許可標
示，然非不得以此證明上訴人於購買當時並無違法性認識錯誤。
上訴人既誤信刑事警察局之公告而持有扣案空氣槍，實有違法性
認識之錯誤，自應適用刑法第十六條規定減輕其刑，原判決僅以
上訴人為射擊協會會員，應有較高之知識經驗為唯一理由，遽認
上訴人無誤信之可能，純屬片面之詞，且就上訴人於原審時所提
出之刑事警察局公告（該公告明白記載「可以放心合法利用不具
殺傷力之各式空氣動力式玩具槍枝」），未予調查，自有調查未
盡，併違背嚴格證明法則、經驗法則與論理法則之疏誤。(三)、上
訴人已年屆六十歲，未曾受有期徒刑之宣告或執行，且本件又未
發生實害結果，況其妻為慢性病患者，其子尚在求學中，一家生
計端賴上訴人工作維持，上訴人實已符合緩刑之要件，爰聲請宣
告緩刑等語。惟查：(一)、證據之取捨、證據證明力之判斷，以及
事實有無之認定，屬事實審法院之職權，苟其取捨判斷與認定，
並不違背論理法則及經驗法則，即不容任意指為違法，而執為適
法之第三審上訴理由。原判決依憑上訴人坦承有於其事實欄所載
時、地，持有扣案空氣槍（獲案後槍枝管制編號：000000
0000號）之部分自白，證人鄧曉鳳、朱文苑於第一審之證詞
，以及卷附扣押筆錄、扣押物品目錄表、現場照片、刑事警察局
民國九十七年一月二十四日刑鑑字第０九六０一九三一三九號槍
彈鑑定書、西班牙ＧＡＭＯ廠製ＳＨＡＤＯＷ六四０槍枝網頁資
料、上訴人之台北市射擊協會永久會員卡，暨扣案空氣槍一支與
瞄準器、鉛彈三盒等證據資料，予以綜合判斷，認定上訴人確有
未經許可持有空氣槍犯行等情，已明本於調查所得心證，分別
定其取捨而為事實判斷之理由；並就扣案空氣槍何以具有殺傷力
；上訴人購買當時，扣案空氣槍之外包裝雖貼有海關之通關條及
大安分局之號碼條，亦不足作為有利於上訴人之認定，上訴人主
觀上確知扣案空氣槍應具有殺傷力等由。亦已依據卷證資料詳加
說明，所為論斷，核無違背客觀存在之經驗法則與論理法則，自
屬原審採證認事之適法職權行使。並無上訴意旨所指違背證據法
則或理由不備之違法情形。又上訴人於原審所提出之刑事警察局
公告，其上已明白記載「……各式玩具槍枝，只要『不具殺傷力
』者，即使外型、材質與真槍類似，民眾仍可買賣持有，並無違
法之虞……可以放心合法利用『不具殺傷力』之各式空氣動力式
玩具槍枝」等語，是刑事警察局所解除管制者，乃「不具殺傷力
」之空氣動力式玩具槍枝；至於「具殺傷力」之空氣動力式槍枝
，仍屬管制類之槍枝，並無疑義。上訴意旨故意曲解上開公告，
漫指原審調查未盡，亦屬無據。(二)、刑事訴訟法第一百三十一條
之一前段規定：「搜索，經受搜索人出於自願性同意者，得不使
用搜索票。」係因受搜索人既已自願放棄其隱私權，而同意任由
執行搜索之公務員予以搜索，即毋庸按一般令狀程序為之。至所
稱自願性同意云者，祇要受搜索人係在意思自主之情況下，表示
同意為已足，縱員警於搜索票上就執行之依據記載有誤，亦無妨
其搜索之合法性。依原判決所認定之事實，第一審法院搜索票所
記載之搜索地點係桃園縣龜山鄉○○路○段四七二號旁之鐵皮屋
及檳榔攤，而員警實際上執行搜索之地點則為上開路段四七六號
，搜索票所記載之搜索地點與實際執行之處所卻有不同，員警於
搜索票上記載：本件搜索執行之依據，係依搜索票實施之等語，
雖與實際情形不同。然員警搜索上開四七六號處所，確係上訴人
出於自願性同意等情，業據上訴人供明在卷，揆諸上開說明，員
警所為之搜索依法並無不合，其因此所查獲之扣案空氣槍及上開
槍枝鑑定書，即無上訴意旨所指摘基於毒樹果實理論，應無證據
能力之問題。(三)、其他上訴意均係就屬原審依憑證據所為事實判
斷及證據取捨職權之合法行使及原判決已論列說明之事項，依憑
己見，任意指摘為違法，並重為事實之爭執，自非合法之上訴理
由。衡以前開說明，其上訴為違背法律上之程式，應予駁回。又
本件係以上訴不合法，從程序上予以駁回，上訴人請求為緩刑之
宣告，無從審究，併予指明。
據上論結，應依刑事訴訟法第三百九十五條前段，判決如主文。
中    華    民    國  一○○  年    三    月  二十四  日
                      最高法院刑事第十一庭
                          審判長法官  賴  忠  星  
                                法官  呂  丹  玉  
                                法官  吳      燦  
                                法官  蔡  名  曜  
                                法官  葉  麗  霞  
本件正本證明與原本無異
                                      書  記  官  
中    華    民    國  一○○  年    三    月  二十九  日
                                                      K